【裁判字號】    91,上更(一),194
【裁判日期】    920624
【裁判案由】    重傷害
【裁判全文】
臺灣高等法院臺中分院刑事判決          民國九十一年度上更(一)字第一九四號
    上  訴  人  臺灣南投地方法院檢察署檢察官
    上  訴  人
    即  被  告  庚○○
    選任辯護人  陳聰能
右上訴人因重傷害案件，不服臺灣南投地方法院中華民國八十八年八月十一日第一審
判決（民國八十八年度訴字第一四○號，起訴案號：臺灣南投地方法院檢察署民國八
十八年度偵字第一九五一號），提起上訴，經判決後，由最高法院發回更審，本院判
決如左：
    主      文
原判決撤銷。
庚○○共同傷害人之身體，處有期徒刑壹年。
    事      實
一、庚○○與己○○、乙○○（以上二人另案經本院依共同傷害罪各判處有期徒刑一
    年，現在最高法院審理中）及丙○○（另案經本院依重傷害罪判處有期徒刑六年
    確定），於民國八十六年十月二日下午七時許，在南投縣草屯鎮○○路「世紀無
    骨鵝肉店」飲酒，適有戊○○、辛○○、丁○○等人亦在鄰桌飲酒，因戊○○與
    丙○○同桌之人稍有認識，雙方遂併桌同飲，席間因戊○○為了敬酒問題，與丙○○、己○○發生口角，引起二人之不滿，嗣戊○○等人硬邀丙○○等人一起前
    往草屯鎮○○街四十七巷八號「故鄉ＫＴＶ」唱歌，經丙○○等人姑予應允，而
    心中實懷不滿，思圖報復。戊○○、辛○○、丁○○等人先到達故鄉ＫＴＶ，隨
    後庚○○、己○○及乙○○基於與丙○○共同傷害他人之身體之犯意由庚○○駕
    車同往，而丙○○則自行備妥木製棒球棍一支，四人於抵達ＫＴＶ後，在ＫＴＶ
    大門口之櫃台前等候，丙○○則將棒球棍藏在身後，嗣見辛○○自內走出前往大
    門口時，丙○○卻基於使人受重傷之犯意，施以出乎只存普通傷害庚○○犯意預
    料之重手，持該棒球棍（該棒球棍已丟棄未扣案），自背後朝辛○○後頭頸部揮
    打，辛○○隨即倒地不起，丙○○仍繼續以棒球棍毆打及用腳踢打辛○○多下，
    致使棒球棍折斷，庚○○於辛○○已倒地動彈不得之際，拾起該折斷之棒球棍再
    朝辛○○背部打一下，丙○○、庚○○、乙○○、己○○四人隨後即一同離去。
    致辛○○受有頭部外傷併粉碎性顱骨骨折及腦內出血，經送醫急救後，於八十六
    年十月三日接受顱骨切除術，移除血塊，出院後仍有第十二項ＩＣＤ－９：８５
    ０重大創傷，且其嚴重程度到達創傷嚴重程度分數十六分以上，目前兩下肢癱瘓
    ，無法行走等重大難治之傷害。
二、案經辛○○之配偶甲○○訴由臺中市警察局第五分局報請臺灣南投地方法院檢察
    署檢察官偵查起訴。
    理      由
一、訊據上訴人即被告（下稱被告）庚○○，固坦承有於右揭時地，持斷掉之木棍毆
    打被害人辛○○身體背部一下之事實，惟矢口否認有共同使人受重傷之犯行，並
    於原審辯稱，伊本以為是去唱歌，不知丙○○會打人，且有過去制止丙○○，但
    因伊有喝酒，所以臨時起意，亦拿木棍打被害人辛○○之背部，但此舉應不致使
    辛○○受有頭部之傷害，且伊與被害人先前並無衝突，亦未與丙○○等人有重傷
    害被害人之協議，係丙○○在ＫＴＶ時獨自決意毆打被害人云云。並於前審及本
    院審理時，再辯稱，伊見丙○○拿木棒打辛○○，以為打群架，因而拿木棒打被
    害人一下，目前已與被害人家屬達成和解云云。其選任辯護人並為其辯稱，被告
    以木棒毆打被害人身體背部一下，並非直接毆擊被害人之頭部，可見被害人之重
    傷，與被告之毆打並無因果關係，被告與丙○○等人前往故鄉ＫＴＶ時，並無事
    先犯罪之聯絡，當時在ＫＴＶ服務台找不著戊○○之包廂時，其等四人即欲離去
    ，丙○○單獨對被害人毆擊，並非四人之共同犯意，被告當時且有阻止丙○○之
    繼續毆擊被害人。況丙○○與被害人無仇，是否有使人受重傷之犯意，已有可疑
    ，被告之毆打被害人更無使人受重傷之犯意，最多僅成立傷害罪，並且已與被害
    人家屬成立和解，因而請求從輕量刑云云。
二、經查，前揭時地發生事實之經過，經原審法院於八十八年一月二十九日赴草屯鎮
    ○○街四十七巷八號「故鄉ＫＴＶ」搜索之結果，扣得監視器之錄影帶計十九捲
    ，其中一捲係八十六年十月二日晚間所錄得，經本院勘驗之結果：「案發之前戊○○一個人先進來大廳，一會兒又出去，丁○○進來又出去，然後戊○○又跟丁○○進入大廳，辛○○後來跟著進來，三人進入ＫＴＶ房間，然後丙○○拿棍子
    放在背後，與乙○○先後進來大廳，然後庚○○與己○○進來，接著四人在大廳
    包廂登記處查問房間。當時己○○、乙○○、庚○○應有看到丙○○背後拿著一
    支木棍，不久辛○○由包廂出來到大廳要往外走，當他經過丙○○身旁後，丙○○用木棍從背後打辛○○頭部一下，辛○○一下就倒地，辛○○倒下在地不起，
    丙○○繼續拿木棍擊打頭部、臉部、背部九下，並用腳踢辛○○頭部與背部八下
    ，當丙○○打第五下時，丁○○出來看到，又跑回包箱，然後己○○與乙○○就
    追著丁○○進入包廂方向走，當打第十下時，庚○○就近阻止丙○○繼續毆打，
    但丙○○仍繼續毆打，此時，辛○○已倒地不起，木棍斷成二節，庚○○撿起一
    節，打丙○○背部一下，庚○○把木棍丟到外面，丙○○還繼續毆打時，庚○○
    有阻止丙○○繼續毆打，戊○○出來，跟丙○○發生爭執，互相推擠，然後就離
    開了。」有本院勘驗筆錄附卷可證（見本院卷第五十七頁），核與證人戊○○在
    警訊時證述之情節大致相符。而被害人確係被毆打成傷，迄今仍不能行動，亦據
    被害人之妻甲○○於本院陳明在卷，並有行政院國軍退除役官兵輔導委員會臺中
    榮民總醫院診斷證明書二紙及查詢會簽意見表一紙附卷可稽，足認被害人確已達
    重大難治之程度，應屬重傷無礙。按被告等四人既係同時前往ＫＴＶ，丙○○至
    ＫＴＶ櫃台之前，即已手持棒球棍一支，該棒球棍又不可能藏放不見，可見該木
    製棒球棍係在被告等四人尚未進入ＫＴＶ之前，事先所預備，被告庚○○自不能
    諉為不知。被告等人抵達ＫＴＶ後，係在外等候，並未入內唱歌，辛○○確係在
    甫走出ＫＴＶ，毫無防備之際，被丙○○自後毆打，足見被告等四人一起至ＫＴ
    Ｖ是欲尋仇而非唱歌，顯見被告等於到ＫＴＶ之初，即係基於共同普通傷害之犯
    意聯絡，而推由丙○○下手，至為明顯。惟被告庚○○於丙○○下手時，並未在
    旁助勢，且於丙○○毆打辛○○時，二次出手阻止丙○○毆打辛○○，故被告庚○○本來應無重傷之故意，事先亦未預見丙○○下手會如此之重，洵堪認定，而
    辛○○之所以會造成嚴重傷害之結果，實乃丙○○下手過重所致，應由下手之丙○○負犯意擴張之刑責，自不能令被告庚○○應對於超過其原有普通傷害犯意之
    行為負責。同案被告丙○○供稱：因他（指辛○○）一過來即找我，出手打我，
    我也不清楚他為何打我，我即與他打架，就撿起木棍與他打（見五八四一號偵查
    卷第七一頁背面），我們到ＫＴＶ之門口時，辛○○就衝過來打我，我還手，就
    隨地抓起一支棍子之類的東西揮打（見原審卷第七六頁），機車場前面有花圃，
    我拿一個棍子，拿了就進去了，去那邊看到他們跑出來，我才臨時起意要打他們
    ，：：：是我自己臨時起意（見前審卷第九○頁）云云，核與錄影帶所呈現之事
    實不符，尚難採為被告庚○○有利之證據。證人丁○○證述：由辛○○出去帶路
    ，忽然看見丙○○持一類似木棍類之物品，正在毆打倒於地上之辛○○，我就急
    忙告知戊○○並一起衝出，欲勸阻，就發生打群架，現場很混亂（見五八四一號
    偵查卷第二三頁背面），啟模前去迎接他們，過了一會兒，我看到世宗手持棒狀
    木製棍子在打地下，我因好奇前去察看，看到世宗打啟模，益模、富華在旁邊高
    喊「給他死」「給他下去」，我沒有看到他們打啟模，：：：我看見辛○○被打
    時，我喊出來之後，乙○○、己○○才追出來打我（見原審卷第五五頁）云云，
    亦與錄影帶所呈現之事實不符，亦不得採為不利於被告庚○○之證據。被告庚○○所辯無共同傷害之犯意，均為事後飾卸之詞，不足採信。本件事證明確，被告
    庚○○之犯行，均堪認定。
三、核被告庚○○所為，係犯刑法第二百七十七條第一項之普通傷害罪。被告庚○○
    與丙○○、己○○、乙○○間，就普通傷害部分有犯意之聯絡及行為之分擔，均
    為共同正犯。公訴意旨雖認被告庚○○所為係犯刑法第二百七十七條第二項後段
    之普通傷害致重傷罪，惟查丙○○臨時單獨以重傷害之犯意下此重手，應非被告
    始料所及，被告對於被害人重傷之結果，尚未可遽認果能預見，應僅負普通傷害
    刑責，起訴法條尚有未合，應予變更，併此敘明。原審以被告罪證明確，予以論
    罪科刑，固非無見，惟查原審對於全般犯罪情節，並未詳予審酌，而認為被告係
    基於重傷之故意，應負刑法第二百七十八條第一項重傷罪責，其認事用法，尚有
    未洽。檢察官上訴意旨認為被告尚未與被害人成立和解，原審量刑過輕，被告上
    訴意旨否認犯罪，雖均為無理由，惟原判決既有上開可議之處，自屬不能維持，
    應由本院將原判決撤銷改判，爰審酌被告品行及犯罪之動機僅為細故而尋仇，被
    害人受傷之程度非輕，惟已與被害人家屬成立和解，賠償新臺幣一百五十萬元等
    一切情狀，量處以有期徒刑一年，同案被告丙○○所持用毆打被害人之木製棒球
    棍一支，未經扣案，亦無法證明係屬被告所有，爰不予宣告沒收，併此明。
據上論結，應依刑事訴訟法第三百六十九條第一項前段、第三百六十四條、第二百九
十九條第一項前段、第三百條，刑法第二十八條、第二百七十七條第一項，罰金罰鍰
提高標準條例第一條前段，判決如主文。
本案經檢察官壬○○到庭執行職務。
中      華      民      國    九十二     年      六       月   二十四   日
                     臺灣高等法院臺中分院刑事第五庭
                                         審判長法  官  袁  從  楨
                                               法  官  郭  同  奇
                                               法  官  胡  森  田
右正本證明與原本無異。
被告不得上訴。
檢察官得上訴。
如不服本判決應於收受送達後十日內向本院提出上訴書狀，其未敘述上訴之理由者並
得於提起上訴後十日內向本院補提理由書（均須按他造當事人之人數附繕本）。
                                              書記官  林  振  甫
中      華      民      國    九十二     年      六       月   二十五   日
                                                                        Ｆ


司法院資訊處製作；財團法人民間司法改革基金會備份。
